【裁判字號】    95,上訴,892
【裁判日期】    950613
【裁判案由】    強盜等
【裁判全文】
臺灣高等法院刑事判決                 95年度上訴字第892號
上  訴  人
即  被  告  丙○○
                    之2號2樓.
                    （現羈押於臺灣台北看守所）
選任辯護人  王朝陽律師
上列上訴人因強盜等案件，不服臺灣新竹地方法院94年度訴字第
920號，中華民國95年2月10日第一審判決（起訴案號：臺灣新竹
地方法院檢察署94年度偵字第5299號），提起上訴，本院判決如
下：
    主  文
上訴駁回。
    事  實
一、丙○○前因妨害自由案件，經臺灣新竹地方法院於民國92
    年8月27日以92年度少連簡字第1號判處有期徒刑3月，同年9
    月18日確定，於93年4月6日執行完畢。詎其不知悔改，與休
    假中之現役軍人范銧輝（經國防部北部軍事地方法院以94年
    度信審字第292號判決判處有期徒刑10年6月），因缺錢花用
    ，由范銧輝提議強盜他人財物，2人乃基於意圖為自己不法
    所有之概括犯意聯絡，推由丙○○拆下向其妹所借用之車牌
    號碼ＳＫ5－467號重型機車車牌（車牌拆下後放置於機車置
    物箱內），並由其騎乘該未懸掛車牌機車搭載范銧輝，范銧
    輝則攜帶其所有、客觀上足以傷害人之生命、身體具危險性
    之兇器長刀（起訴書原載為武士刀，嗣公訴人於原審審理時
    當庭更正為長刀）1把，2人隨機尋找強盜財物作案對象，共
    同於下列時間、地點，連續為5次之強盜行為：
（一）、於94年9月26日晚上9時許（起訴書原載為同日晚上11時
        許，亦經公訴人於原審審理時當庭補正更正），丙○○
        、范銧輝2人騎乘上開未懸掛車牌之重型機車，行經新
        竹市○區○○路2段10巷13號前，見戊○○騎乘車牌號
        碼ＪＨ3－086號重型機車搭載女兒洪雅軒，認有機可趁
        ，乃由丙○○駕車以超越戊○○機車，隨即在戊○○前
        方緊急煞車，迫使戊○○見狀亦緊急煞車之強暴手段，
        ，使戊○○致置於腳踏板上之皮包因機車煞車傾斜而掉
        落，旋即由范銧輝攜帶其所有之上開長刀1把下車走向
        戊○○，戊○○於煞車前即看見後座被載之范銧輝手持
        長刀，遂心生畏懼不能抗拒，未敢撿起皮包迅即騎乘機
        車駛離至巷口處，范銧輝遂強盜強取戊○○所有之上開
        皮包（內有ＬＶ皮夾、新臺幣-下同-2千元、摩托羅拉
        手機1支）後2人逕行離去（過程中手機掉落遺失，現金
        平分花用殆盡，皮夾則放置於機車置物箱內，皮包任意
        棄置）。
（二）、續於同日晚上11時許，2人共乘機車行經新竹市○○路
        麗池公園，復以強暴手段以機車攔截亦騎乘機車之甲○○，再由范銧輝持上開長刀脅迫甲○○交出財物，致甲○○心生畏懼不能反抗，而交付1千元給范銧輝，丙○○則以甲○○機車鑰匙打開置物箱，強行取走甲○○所
        有手提包（內有紅色皮包1個、提款卡3張、健保ＩＣ卡
        1張、ＮＯＫＩＡ手機1支-價值8千元），除強盜所得之
        1千元及ＮＯＫＩＡ手機1支由范銧輝持以向新竹市○○
        路不知情之和平當舖業者典當得款3千5百元朋分花用外
        ，其餘財物棄置於不詳處所。
（三）、於翌日即94年9月27日凌晨1時40分許，丙○○、范銧輝
        共乘機車進入新竹市○○路332號台亞加油站（起訴書
        誤載為台塑加油站），佯裝要為機車輪胎打氣，乃趁加
        油站員工乙○○及另名姓名年籍不詳之員工不注意之際
        ，由范銧輝拿出上開長刀向乙○○及另名加油站員工亮
        刀施以脅迫，乙○○與另名加油站員工見勢均不能抗拒
        而跑離加油站，乙○○並隨即報警，丙○○、范銧輝即
        以此脅迫方式，強盜強取加油站貳收費亭內之現金共5,
        706元（起訴書誤載為5,760元），得手後逕行離去。
（四）、續於94年9月27日凌晨1時45分許，在新竹市○○街少年
        監獄旁，丙○○、范銧輝復以前揭機車攔截之強暴手段
        ，將騎乘車牌號碼ＱＳ2－655號輕型機車之庚○○攔下
        後，復由范銧輝持上開長刀脅迫庚○○交出財物，庚○○因此心生畏懼不能抗拒，乃任令丙○○強盜取走庚○○所有置於機車腳踏板上之皮包1只（內有現金8百元、
        ＯＫＷＡＰ手機1支、身分證1張、郵局及第一銀行提款
        卡各1張）。
（五）、丙○○、范銧輝強盜庚○○財物得手後，適有丁○○駕
        駛車牌號碼5329－ＪＵ號自用小客車行經該處，丙○○
        、范銧輝即續於同日凌晨1時50分許，推由范銧輝以強
        暴手段持長刀攔下，敲打丁○○車輛擋風玻璃，丁○○
        不明究理開啟一半車窗欲詢問發生何事，范銧輝即將手
        伸入車內抓住丁○○，另一手則持長刀伸入車內架住丁○○脖子，喝令丁○○將錢交出，以此強暴、脅迫手段
        至使丁○○不能抗拒，而強行取走丁○○之皮爾卡登手
        機（價值1萬元）及背包，嗣丁○○作勢抵抗拉扯，丙○○見狀即上前協助范銧輝，2人又一同以強暴手段將
        丁○○拉出車外，致丁○○摔跌在地上而受有頸部挫傷
        、右膝挫傷、多處擦傷之傷害，旋丁○○趁丙○○2 人
        未注意時取回背包背在身上，范銧輝發現後接續以強暴
        手段動手以長刀欲割斷強取丁○○之背包而未得逞，嗣
        范銧輝即持長刀逕行進入車內，丙○○則阻擋丁○○去
        路，共同以此持刀強暴方式，至使丁○○不能抗拒，而
        由范銧輝將上開車牌號碼5326－ＪＵ號自用小客車（價
        值46萬元）強行開走，丙○○則隨後駕駛機車逃離現場
        。嗣警據報前往追緝，於同日凌晨2時許在新竹市○區
        ○○路201巷內發現范銧輝駕駛上開自用小客車搭載丙○○，丙○○與范銧輝為逃避追緝，駕車逃逸時不慎撞
        擊停放在路旁車號不詳之自用小客車，致車頭受損，2
        人乃棄車逃逸，惟仍為警逮獲（嗣經警在5329－ＪＵ號
        自用小客車上起出前開長刀1支、庚○○之皮包1個；於
        新竹市○○路139巷1號前尋回戊○○之ＬＶ皮夾1個；
        於丙○○身上起出庚○○之ＯＫＷＡＰ手機1支、丁○○之皮爾卡登手機1支；於丙○○、范銧輝身上起出合
        計6,280元現金；並至和平當鋪取回甲○○之ＮＯＫＩ
        Ａ手機1支，上開起出之財物均已分別發還戊○○等人
        ）。
二、丙○○與范銧輝犯下上開（一）強盜案後，復於同日即94年
    9月26日晚上11時許（起訴書原載為同日晚上9時許，經公訴
    人於原審審理時當庭更正），共乘上開未懸掛車牌之重型機
    車行經新竹市○○路、民族路口時（起訴書誤載為新竹市○○路○段10巷13號前，亦經公訴人於審理時當庭更正），僅
    因己○○騎乘機車搭載女友超車而過，且回頭看了其2人，
    丙○○與范銧輝竟心生不悅，自後方追逐己○○機車，2人
    並共同另基於妨害他人行使權利及傷害之犯意聯絡，乃趁己○○停等紅綠燈之際，由丙○○將機車斜停在己○○機車前
    ，范銧輝則下車強行拔掉己○○機車鑰匙，而共同妨害己○○行使駕駛機車之權利，嗣又由丙○○徒手毆打己○○頭部
    （因己○○有戴安全帽而未成傷），范銧輝則持上開長刀揮
    砍己○○，己○○閃避不及以右手回擋，致右前臂受有深層
    開放性傷口2.5公分之傷害，丙○○、范銧輝2人隨後逕行逃
    逸。
三、案經丁○○向國防部北部地方軍事法院檢察署軍事檢察官提
    出告訴及己○○訴由新竹市警察局第三分局報請臺灣新竹地
    方法院檢察署檢察官偵查起訴。
    理  由
一、訊據被告丙○○對於上揭與共犯范銧輝共同持長刀強盜被害
    人戊○○、甲○○、乙○○、某不詳姓名年籍加油站員工、
    庚○○、告訴人丁○○財物之犯行，及與共犯范銧輝共同妨
    害告訴人己○○行使權利、持長刀傷害告訴人己○○之犯行
    ，迭於警詢、偵訊、原審及本院準備程序、審理時均坦承不
    諱，並經被害人戊○○、甲○○、乙○○、庚○○、告訴人
    丁○○、己○○指述（見偵查卷第22至32頁、原審卷）、共
    犯范銧輝供述在案（見偵卷第19至21頁、原審卷），且有贓
    物認領保管單5份、新竹市警察局第一分局搜索扣押筆錄、
    扣押物品收據、扣押物品目錄表、搜索經過及結果陳報書各
    3份、車輛竊盜、車牌失竊資料個別查詢報表－查詢車輛認
    可資料1份、照片15張、當鋪典當資料1份、診斷證明書2份
    、台亞加油站監視錄影光碟1片等附卷可稽（見偵查卷第33
    至68頁、第78頁），以及長刀1把扣案為憑（94長保管字第
    2248號，扣押物品清單見原審卷），被告上開自白內容確與
    事實相符，堪以採信，事證明確，被告上開犯行洵堪認定。
二、（一）、按扣案被告與共犯范銧輝所持以犯本件強盜、傷害
    犯行之長刀，刀長48公分、刀刃長35公分，單面全開鋒、刀
    柄長13公分，非管制刀械，有新竹市警察局94年12月16日竹
    市警保字第0940046926號函檢送之新竹市警察局刀械鑑識小
    組工作紀錄在卷可佐（見原審卷），該扣案長刀客觀上足以
    傷害人之生命、身體，具危險性，確屬兇器無疑。（二）、
    核被告如事實一（一）至（五）所為，係犯刑法第330條第
    1項之攜帶兇器加重強盜罪；如事實二所為係犯同法第304條
    第1項之強制罪、第277條第1項之傷害罪。又事實一（五）
    之部分，被告與共犯范銧輝係以將告訴人丁○○強拖出車外
    之強暴手段達成強盜車輛財物之目的，告訴人丁○○所受傷
    害係強暴當然之結果，不另論罪。（三）、被告就上開犯行
    ，與范銧輝有犯意之聯絡及行為之分擔，均應論以共同正犯
    。（四）、被告所犯如事實一（一）至（五）上開5次強盜
    犯行，時間緊接，手法相同，觸犯構成要件相同之罪名，顯
    係基於概括犯意為之，應依連續犯之規定，從重論以攜帶兇
    器以強暴、脅迫至使不能抗拒，而取他人之物之加重強盜罪
    ，並依法加重其刑。（五）、被告如事實二所犯強制、傷害
    2 二罪，有手段目的關係，應依刑法第55條之規定，從一重
    之傷害罪處斷。（六）、被告前因妨害自由案件，經臺灣新
    竹地方法院於92年8月27日以92年度少連簡字第1號判決判處
    有期徒刑3月，同年9月18日確定，於93年4月6日執行完畢，
    有本院被告前案紀錄表1份在卷足佐，其於有期徒刑執行完
    畢5年內再犯本件有期徒刑以上之上開2罪，均應依刑法第47
    條之規定，論以累犯，並所犯傷害罪部分依法加重其刑，另
    就所犯連續攜帶兇器加重強盜罪部分，依法遞加重其刑。（
    七）、被告所犯攜帶兇器強盜、傷害2罪，行為有異，犯意
    各別，應予分論併罰。
三、原審因依刑法第28條、第56條、第330條第1項、第277條第
    1項、第304條第1項、第55條、第47條、第51條第5款，罰金
    罰鍰提高標準條例第1條前段規定，並審酌被告年輕力盛，
    不思以正途獲取所需，竟夥同共犯持刀強盜他人財物，短短
    一個晚上即犯下5件強盜犯行，其中4件係隨機攔截女性機車
    騎士、汽車駕駛人，1件係至加油站強盜夜班工作人員，對
    夜歸婦女及深夜工作者威脅莫大，另其等僅因告訴人己○○
    超車後之一瞥，即持刀追攔砍傷告訴人己○○，及告訴人丁○○、己○○無端遭受暴行所受傷勢，惟念其坦承所有犯行
    ，態度尚佳，本件係由共犯范銧輝提議並持刀，被告惡性較
    共犯范銧輝輕等一切情狀，以被告丙○○共同連續意圖為自
    己不法之所有，攜帶兇器，以強暴、脅迫至使不能抗拒，而
    取他人之物，累犯，處有期徒刑9年6月；又傷害人之身體，
    累犯，處有期徒刑6月，並定其應執行有期徒刑9年10月，並
    就扣案長刀1把，認係共犯范銧輝所有，供與被告共犯本件
    加重強盜、傷害犯行所用之物，迭據被告及共犯范銧輝供述
    在卷，併依刑法第38條第1項第2款宣告沒收之，其認事用法
    ，洵無不當，量刑亦屬妥適，被告上訴空言指摘原判決量刑
    過重而不當，非有理由，其上訴應予駁回。
據上論斷，應依刑事訴訟法第368條，判決如主文。
本案經檢察官沈明彥到庭執行職務。
中    華    民    國    95    年    6     月    13    日
                  刑事第八庭審判長法  官  鄭文肅
                                  法  官  陳國文
                                  法  官  江國華
以上正本證明與原本無異。
如不服本判決，應於收受送達後10日內向本院提出上訴書狀，其
未敘述上訴之理由者並得於提起上訴後10日內向本院補提理由書
（均須按他造當事人之人數附繕本）。
                                  書記官  陳玉嬋
中    華    民    國    95    年    6     月    15    日
附錄：本案論罪科刑法條全文
刑法第277條第1項
傷害人之身體或健康者，處3年以下有期徒刑
、拘役或1千元以下罰金。
刑法第330條第1項
犯強盜罪而有第321條第1項各款情形之一者，處7年以上有期徒
刑。


司法院資訊處製作；財團法人民間司法改革基金會備份。
